【裁判字號】    99,交聲,970
【裁判日期】    990510
【裁判案由】    交管條例聲異
【裁判全文】
臺灣板橋地方法院交通事件裁定        99年度交聲字第970 號
原處分機關  交通部公路總局臺北區監理所蘆洲監理站
異  議  人  甲○○
即受處分人
上列異議人因違反道路交通管理處罰條例案件，對於交通部公路
總局臺北區監理所蘆洲監理站於民國99年4 月19日所為北監蘆字
第裁46-C00000000號裁決處分（原舉發案號：臺北縣政府警察局
北縣警交大字第C00000000 號）聲明異議，本院裁定如下：
    主  文
異議駁回。
    理  由
一、本件異議意旨略以：異議人於民國（下同）99年4 月10日晚
    間騎乘863-DFN 機車從三重市○○路左轉12巷行駛，因環境
    昏暗不知路邊站有一警員，伊經過後才開閃光棒要伊停車，
    伊以為警察要臨檢，所以立即回頭停車關掉引擎，警察便要
    伊出示駕照及行照，看了之後笑著說：「曾先生，你知道我
    為什麼攔你下來？」，伊說不知道，警員指著前方中山路說
    ：「剛才所有車都停在路口，只有你左轉過來。」，伊想了
    一下（這巷口應無機車需兩段式左轉的標誌），伊說伊左轉
    時中山路上並無其他車輛，只有這巷口有一輛車有等紅燈，
    警員說：「不是這樣，是你紅燈左轉」，伊說伊沒有紅燈左
    轉，伊左轉時是綠燈，警員不理伊說明就逕自走到他的警用
    機車，開了後座拿出罰單就寫起來，不理會伊申訴說明，警
    員說要伊依照罰單上所載述，自己向裁罰機關提出申訴，由
    於若爭吵可能會被冠上妨害公務的罪名，加上晚上人煙稀少
    ，警員身上有武力裝備，為了生命安全，伊也只好勉為其難
    地配合簽收，伊也在簽名處寫上「我沒有紅燈左轉」。難道
    警員就是權威，他說什麼就是什麼，永遠是對的，而老百姓
    就應該受欺侮嗎？怎會令人心服，特提起聲明異議云云。
二、按汽車駕駛人，行經有燈光號誌管制之交岔路口闖紅燈者，
    處新臺幣一千八百元以上五千四百元以下罰鍰；汽車駕駛人
    有下列各款所列條款之一者，除依原條款處罰鍰外，並予記
    點：三、有第四十三條、第五十三條或第五十四條情形之一
    者，各記違規點數三點，道路交通管理處罰條例第53條第1
    項、第63條第1 項第3 款分別定有明文。
三、本件異議人甲○○於99年4 月10日21時10分許，騎乘車牌號
    碼863-DFN 號重型機車，沿臺北縣三重市○○路左轉臺北縣
    三重市○○路12巷，為警攔下一節，業為異議人所坦認，且
    有臺北縣政府警察局北縣警交大字第C00000000 號舉發違反
    道路交通管理事件通知單（違規事實：紅燈左轉）影本1 紙
    附卷足憑；至於異議人雖執前詞置辯，惟查：
（一）就本件之舉發經過，業據證人即舉發之警員吳克為於本院
      訊問時結證稱：「當天4 月10日晚上20時到22時我是擔任
      巡邏勤務，巡邏到一階段之後我就站在中山路12巷郵局旁
      邊，要舉發交通違規。異議人是走中山路左轉進中山路12
      巷，當時中山路的號誌是紅燈，所以就依規定將異議人的
      機車攔停，並製單告發。」、「（他是在那裡待轉嗎？）
      不是，他是直接左轉。因為我是站在中山路12巷裡面，中
      山路12巷的號誌是綠燈，已經綠燈大約5 秒鐘，他從中山
      路左轉進中山路12巷。」（見本院99年5 月4 日訊問筆錄
      ），又異議人亦自承：「那時候是晚上，而且幾乎沒有什
      麼車了，所以我就直接轉過去，不是待轉，因為那邊不是
      兩段式左轉。我是綠燈轉的，那時候都沒有車所以我直接
      轉，沒有待轉。轉過去的時候我也不知道有警察在那邊，
      我是快要過之後警察才拿指揮棒。」（見本院99年5 月4
      日訊問筆錄），是就證人與異議人所述，僅在於異議人是
      否紅燈左轉之歧異？
（二）按交通警察掣單舉發違反道路交通管理處罰條例所列之違
      規事實，本質上為行政處分，係公務員基於職務上之公權
      力，依法就特定之具體事件所為之具公法上效果之單方面
      行政行為，如無形式上顯然之瑕疵可指，基於公務員為公
      法上行為具有公信力之原則，該行政行為當可被推定為真
      正，其據以依法處分之事實認定亦為正確無誤，此與民事
      訴訟法第355 條第1 項規定：「文書，依其程式及意旨得
      認作公文書者，推定為真正。」之情形相同，本此公信原
      則，立法者乃賦予行政機關制定違反道路交通管理事件統
      一裁罰基準及處理細則，使執行勤務員警得當機處分，以
      達其維護交通秩序、安全之行政目的。本件舉發員警為執
      行交通、治安勤務之公務員，其觀察程度自較一般人更為
      專注，且異議人又未能就執勤員警之舉發有誤提出相關證
      據以供調查，亦查無任何證據足資證明員警有捏造事實違
      法取締之情事，則執勤員警本其維護交通秩序、安全職責
      所為之舉發，自應受到合法、正確之推定。異議人空言未
      紅燈左轉云云，自難採信。
四、從而，原處分機關據以援引道路交通管理處罰條例第53條第
    1 項、第63條第1 項第3 款等規定，裁處異議人罰鍰新臺幣
    1,800 元，並記違規點數3 點，即無違法或不當，故本件異
    議為無理由，應予駁回。
據上論斷，應依道路交通案件處理辦法第19條，裁定如主文。
中    華    民    國    99    年    5     月    10    日
                  交通法庭  法  官  陳鴻清
以上正本證明與原本無異。
如不服本裁定，應於送達後5 日內，向本院提出抗告狀。
                            書記官  黃頌棻
中    華    民    國    99    年    5     月    10    日

司法院資訊處製作；財團法人民間司法改革基金會備份。
